【裁判字號】    89,交易,669
【裁判日期】    900412
【裁判案由】    過失傷害
【裁判全文】
臺灣板橋地方法院刑事判決                        八十九年度交易字第六六九號
    公  訴  人  臺灣板橋地方法院檢察署檢察官
    被      告  丁○○
右列被告因過失傷害案件，經檢察官提起公訴（八十九年度偵續字第七一號），本院
判決如左：
    主  文
丁○○無罪。
    事  實
一、本件公訴意旨略以：被告丁○○於民國八十八年九月六日傍晚六時許，騎乘牌照
    ＦＪＫ─八九○號機車（以下簡稱為「涂車」），途經福祥路、中和路、中山路
    、連城路、中和路交會之五岔路口時，原應注意汽車交會時相互之間隔不得少於
    半公尺，並應注意車前狀況及兩車併行之間距，隨時採取必要之安全措施，而依
    當時情形並無不能注意之情事，竟疏未注意車前狀況及會車併行間隔，即貿然由
    福祥路向右斜往連城路方向行駛，適有甲○○騎乘腳踏車由福祥路右偏至中山路
    與連城路轉角處，欲再橫越連城路斜往左前方之中和路行駛時，亦疏未注意左後
    方之涂車，致二車於連城路與中山路交角處擦撞，使甲○○人車倒地，為此受有
    臉部擦挫傷、左手肘挫傷及左膝擦傷等傷害云云，因認被告涂台基涉犯刑法第二
    八十四條第一項前段之過失傷害罪。
二、按犯罪事實應依證據認定之，無證據不得推定其犯罪事實，如不能證明被告犯罪
    者，應諭知無罪之判決，刑事訴訟法第一百五十四條、第三百零一條第一項分別
    定有明文。又認定不利於被告之事實須依積極證據，茍積極證據不足為不利於被
    告事實之認定時，即應為有利於被告之認定，更不待何有利之證據（最高法院三
    十年上字第八一六號判例意旨參照）；再者，告訴人之告訴，係以使被告受刑事
    追訴為目的，其指訴是否與事實相符，仍應調查其他證據以資審認，必其所述被
    害情形無瑕疵可擊，且就其他方面調查與事實相符，始足據為有罪判決之基礎（
    最高法院五十二年臺上字第一三○○號判例、八十一年度臺上字第三五三九號判
    決意旨參照）。
三、公訴人認被告丁○○過失傷害，無非係以告訴人甲○○、乙○○之指述、警員丙○○事後補繪之現場圖及補攝之現場照片，暨臺灣省臺北縣區車輛行車事故鑑定
    委員會北鑑字第八九七○四號鑑定意見書立論。訊據被告丁○○堅決否認有何過
    失，辯稱伊所騎之機車於案發時早已完成轉彎往連城路直行，本件車禍實係告訴
    人甲○○騎乘腳踏車由後方自行撞倒，且渠於偵、審理中之指訴前後不一等語。
    經查，本件肇事之五岔路口乃由福祥路（過中山路後名為中和路）及稍與該行向
    垂直之中山路，暨自中和路與往板橋方向之中山路夾角處不對稱匯入、略與福祥
    路呈約一百三十五度角之連城路交會組成，案發時被告係由綠燈之福祥路向右斜
    往連城路行駛，擦撞後涂車朝向連城路，向右倒在距中山路與連城路交角之「全
    虹通訊廣場」店面三角窗前二公尺處，告訴人之腳踏車則尾朝往板橋方向之中山
    路，頭往中和路向左傾倒在涂車後輪旁等情，業經在場指揮之交通警察丙○○到
    庭結證無訛，並有偵續卷附之警繪現場圖及照片十五幀可稽；而告訴人所騎之腳
    踏車，果如所述係自位在往永和方向之中山路旁之永平國中校後繞至福祥路，欲
    直往中和路方向直行，繼遭涂車自其左後方撞擊其後輪、前輪及左把手後倒地云
    云，按其行進、受力方向、撞擊部位，暨現場並無刮地痕或散落物等跡證分析，
    其腳踏車被左方駛來之涂車摜壓後理應向右倒地，致接觸面之前、後腳踏車輪、
    把手及倒地方向之肢體右側受損，焉可能既未自中山路右轉或往連城路口二段式
    折行，復於未被拖行或遭撞擊後無滑行偏駛之情況下遠離往中和路直行之動線範
    圍，反向右斜約四十五度在不對稱之連城路與中山路轉角處被撞，其腳踏車受撞
    擊之前、後輪及左把手又豈會如卷附照片及乙○○所述毫無損傷（見偵續卷第二
    十五、二十七頁）地向左倒下，致其受有診斷證明書所載均非受力面之身體左側
    傷害，參以腳踏車之前輪蓋微向左彎，乃自右後方駛來受阻衝擊時通常會造成之
    毀損部位，對照告訴人甲○○陳稱：「（車子被撞地點為何？）就在靠近連城路
    的全虹通訊店前面被撞的，（從福祥路是看見綠燈騎過來？）是的，是要直行中
    和路並未打算右轉連城路，如果走連城路要繞一大圈回家，：：我腳踏車前輪蓋
    跟機車接觸，：：接觸時機車在我左邊，：：：我是往左邊倒，我是跌倒才受傷
    ，左手及左腳受傷：：我身體未被機車直接撞到。：：：撞倒後我未檢查腳踏車
    何處受損，後來檢查左輪蓋向左彎掉而已，其他未損壞，左右把手都無擦撞痕跡
    」、「（當時從福祥路出來走直線到中和路或是先斜向連城路口，再從連城路口
    穿越到中和路？）：：我沒有先斜向連城路口」（見本院九十年一月十七日及同
    年三月十五日訊問筆錄），暨丙○○證稱：「當時機車停下的位置已經轉彎完成
    是要直行了。（當時燈號如何？）中山路的方向全部紅燈，不能右轉也不能直行
    ，福祥路往中和路方向是綠燈，當時從福祥路可直走中和路，也可轉到連城路」
    （見本院九十年二月十九日訊問筆錄），可見本件係告訴人甲○○由往永和方向
    之中山路闖紅燈右轉時自後撞擊由綠燈之福祥路已越路口斜往連城路直行之涂車
    後方肇事，被告就此所辯，尚堪採信；至臺灣省臺北縣區車輛行車事故鑑定委員
    會北鑑字第八九七○四號鑑定意見書，因未慮及涂車究否先行自後被撞，復忽略
    甲○○一再否認渠係往連城路偏駛乙節，即逕認涂車右轉時疏未注意左方來車狀
    況，其論斷之前提事實有誤，自不足據為被告不利之認定。
四、綜上所述，告訴人甲○○及非目擊之乙○○指訴均有嚴重瑕疵，且無足認與事實
    之佐證，公訴人徒憑其不實之指控及誤斷甲○○駕駛行為之鑑定報告起訴，證據
    顯有不足，況被告既轉彎完成於直行時被撞，並未與甲○○併行，由後方來會之
    腳踏車亦已脫離其耳目所能注及之範圍，要無疏於注意車前狀況或未保持兩車併
    行間隔可言，此外復查無被告有何過失行為之其他事證，揆諸前述，應認被告被
    訴過失傷害為不能證明其犯罪，爰為無罪之諭知。
據上論斷，應依刑事訴訟法第三百零一條一項判決如主文。
本案經檢察官陳伯厚到庭執行職務
中      華      民      國    九十      年      四      月     十二     日
                                      臺灣板橋地方法院交通法庭
                                          法  官 周建興
右正本證明與原本無異。
如不服本判決，應於判決送達後十日內，向本院提出上訴狀。
                                          書記官 許清秋
中      華      民      國    九十      年      四      月     十八     日


司法院資訊處製作；財團法人民間司法改革基金會備份。
